臺北高等行政法院判決
　　　　　　　　　　　　　　　　　　 96年度訴字第01715號
　　　　　　　　　　　　　　　.
原　　　告　臺灣連桿實業有限公司
代　表　人　甲○○（清算人）
被　　　告　財政部臺灣省北區國稅局
代　表　人　陳文宗（局長）住同上
訴訟代理人　丁○○
　　　　　　乙○○
　　　　　　丙○○
上列當事人間因營利事業所得稅事件，原告不服財政部中華民國
96年3 月29日臺財訴字第00000000000 號（案號：第00000000號
）訴願決定，提起行政訴訟，本院判決如下：
　　主  文
原告之訴駁回。
訴訟費用由原告負擔。
　　事  實
一、事實概要：
    原告於民國（下同）91年6 月7 日向經濟部申請解散登記，
    經該部以91年6 月7 日經授中字第09132224200 號函核准解
    散登記。另於同年6 月17日向臺灣板橋地方法院聲報清算人
    （即甲○○）就任，經該院以91年7 月10日板院通民溫司字
    第156 號函准予備查；及於93年3 月31日向臺灣板橋地方法
    院聲報清算完結，經該院以93年4 月7 日板院通民溫93年度
    司字第139 號函准予備查在案。茲依所得稅法第75條第1 項
    規定，原告本應於核准解散之日起45日內辦理決算申報，然
    原告迄至91年11月5 日始向被告所屬三重稽徵所辦理決清算
    申報。又原告滯欠營利事業所得稅及罰鍰計新臺幣（下同）
    4,023,846 元，被告所屬三重稽徵所於查核原告清算申報時
    ，發現原告90年度資產負債表之預付款餘額為2,500,000 元
    、91年度為0 ，又截至87年底應收票據餘額12,311,486元、
    應收帳款餘額11,721,656元、銀行借款餘額24,850,000元，
    惟88年底各該科目餘額均為0 ，為瞭解其帳轉情形，乃於95
    年10月13日以北區國稅三重一字第0950027897號函請原告依
    限提供88及91年度帳據憑證（含應收帳款、應收票據明細分
    類帳及償還銀行貸款之資金流程）備查，惟原告均未提示相
    關帳據憑核。原告復於95年10月14日主張已依法清算完結，
    法人人格已消滅云云，申請註銷各項欠稅及罰鍰4,023,846
    元。經被告所屬三重稽徵所以原告逾期未提供帳證資料備查
    ，無法認定業已依法清算完結，遂以95年11月3 日北區國稅
    三重四字第0950029364號函知原告欠稅無法據以註銷，否准
    其申請（下稱原處分）。原告不服，主張已踐行法定清算程
    序並呈報清算完結，已無任何剩餘財產，應依財政部79年10
    月27日臺財稅第000000000 號及80年2 月21日臺財稅第8012
    41743 號函釋規定，註銷所欠繳之稅款；又法人之清算屬於
    法院監督，清算是否合法唯有公司所在地之法院始有權限加
    以論斷，公司如經法院依法准予清算完結備查，除有不合法
    之情事經原法院或其上級法院依法撤銷外，該已核准之清算
    完結自應有其合法性，任何人或任何機關均無權否定其效力
    云云，提起訴願，亦遭決定駁回，遂提起本件行政訴訟。
二、兩造聲明：
（一）原告聲明（原告未於言詞辯論期日到場，據其起訴狀記載
      ）：
　　1.請求撤銷財政部臺財訴第00000000000 （案號第00000000
      號）訴願決定。
    2.請求撤銷原處分。
    3.原告之欠稅應予註銷。
（二）被告聲明：
    1.駁回原告之訴。
    2.訴訟費用由原告負擔。
三、兩造之爭點：
（一）原告主張之理由：
    1.查公司如經依法清算完結後，經向法院聲報並辦理清算終
      結登記，法人格即告消滅，其未獲分配之欠稅得予註銷，
      財政部79年10月27日臺財稅第000000000 號函及80年2 月
      21日臺財稅第801241743 號函釋有案。本件原告業經依法
      辦理清算完結，聲請破產宣告亦經駁回，故依前開函釋，
      原告未獲分配之欠稅依法應予註銷，被告原處分實屬違法
      。
    2.又公司之清算，依公司法之各有關規定係授權由所在地之
      普通法院審核，故清算是否合法，該公司所在地之法院酌
      始有權限加以論斷，公司如經法院依法核准予清算完結備
      查，除有不合法之情事經原法院或其上級法院依法撤銷外
      ，該已核准之清算完結自應有其合法性，任何人或任何機
      關（包括財政部或被告所屬三重稽徵所等）均無權否定其
      效力。本件被告所屬三重稽徵所並非公司法授權之主管機
      關，其對於原告清算之事務，依法應無審究合法或是非之
      權限，更不得越權推翻臺灣板橋地方法院核准清算完結之
      合法性，原處分及原決定似與公司法規定相違背。
    3.公司清算應如何進行及清算人之責任職務如何，公司法第
      79條至第97條、第322 條至第356 條均規定甚明，而對於
      清算事務之審理則明文授權由法院主管。清算既有公司法
      之規定可資遵循，清算是否合法自應以法院之審酌及判斷
      為依歸，如清算人不依公司法之有關規定處理，法院亦不
      可能為清算完結之核備，故公司既經法院為清算完結之核
      備，自應有其合法性以及效力存在，不容任何人否認，否
      則公司清算將永無終止之日。
    4.公司經依法解散清算終結報請法院備查後，如認其清算程
      序於法不合，應由稽徵機關洽請法院依非訟事件法第23條
      第1 項規定撤銷對該公司清算完結准予備查之裁定，令其
      重為清算，在重行清算完結前，其法人人格始未消滅。如
      未依前開說明洽請法院撤銷其清算完結准予備查之裁定，
      其清算程序既已終結，不能再對法人人格已告消滅之公司
      補徵稅款及罰鍰，財政部67年1 月25日臺財稅第30525 號
      函釋有案。是以本件原告既經臺灣板橋地方法院於93年4
      月27日以板院通民溫93年度司字第139 號函准清算完結核
      備在案，則法人格歸於消滅，被告既不依法洽請法院撤銷
      ，自不得任意指摘清算不合法。
    5.綜上所述，原告請求依法註銷欠稅，於法應無不合，原處
      分及訴願決定顯非適法。
（二）被告主張之理由：
    1.按「營利事業遇有解散、廢止、合併或轉讓情事時，應於
      截至解散、廢止、合併、或轉讓之日止，辦理當期決算，
      於四十五日內，依規定格式，向該管稽徵機關申報其營利
      事業所得額及應納稅額…。」「法人…解散清算時，清算
      人於分配剩餘財產前，應依法按稅捐受清償之順序，繳清
      稅捐。清算人違反前項規定者，應就未清繳之稅捐，負繳
      納義務。」所得稅法第75條第1 項及稅捐稽徵法第13條分
      別定有明文。次按「清算人之職務如左：一、了結現務。
      二、收取債權，清償債務。三、分派盈餘或虧損。四、分
      派賸餘財產。」公司法第84條第1 項復規定甚明。又「說
      明：…二、查公司於清算完結，將表冊提請股東會承認後
      ，依公司法第93條第1 項、第331 條第4 項之規定，尚須
      向法院聲報備查，惟向法院聲報，僅為備案之性質，法院
      所為准予備案之處分，並無實質上之確定力，是否發生清
      算完結之效果，應視是否完成『合法清算』而定，若尚未
      完成合法清算，縱經法院為准予清算完結之備查，仍不生
      清算完結之效果。三、按法人至清算終結止，在清算之必
      要範圍內視為存續，民法第40條第2 項定有明文，公司亦
      為法人組織，其人格之存續，自應於合法清算終結時始行
      消滅。…公司人格自未消滅，稽徵機關不待法院撤銷准予
      備查之裁定，即對該公司追繳欠稅或補徵稅款及處罰，於
      法應無不合。」「又法人人格之消滅，依民法、公司法等
      有關規定，均以完成合法清算為前提，如尚未完成合法清
      算，縱經法院為准予清算完結之備查，仍不生清算完結之
      效果，法人人格即仍未消滅。公司之所以於完成合法清算
      後，應依公司法第93條第1 項、第331 條第4 項之規定向
      法院聲報備查，係公司之清算屬於法院監督，因其聲報，
      使法院得能及時行使監督權，此項聲報備查為清算人之責
      任，亦屬法院監督清算程序之必要事項，清算人依法為此
      聲報後，其責任方告終了，法院亦方能知悉清算之結果。
      」分別經司法院秘書長84年3 月22日秘臺廳民三字第0468
      6 號及84年6 月22日秘臺廳民三字第10876 號函釋在案。
      再按「三、…清算人如有不法行為，明知公司尚有違章漏
      稅情事，為逃避納稅義務，於造具表冊時故為虛偽之記載
      ，或違背公司法第88條或第327 條規定之清算程序，怠於
      通知稽徵機關申報債權，則縱已辦理清算完結手續，將表
      冊送經股東或股東會承認，並向法院聲報備查，依同法第
      92條但書及第331 條第3 項但書規定，清算人之責任並未
      解除，自亦不生清算完結之效果，其公司法人人格仍視為
      存續，…」復為財政部68年7 月31日臺財稅第35267 號函
      釋在案。
    2.原告經經濟部91年6 月7 日經授中字第09132224200 號函
      核准解散登記，未依規定於核准解散之日起45日內辦理決
      算申報，遲至91年11月5 日始同時辦理決清算申報。被告
      所屬三重稽徵所於查核原告清算申報時，以原告90年度資
      產負債表之預付款餘額為2,500,000 元、91年度為零；又
      查截至87年底應收票據餘額12,311,486元、應收帳款餘額
      11,721,656元、銀行借款餘額24,850,000元，惟88年底各
      該科目餘額均為零。為瞭解其帳轉情形，乃於95年10月13
      日以北區國稅三重一字第0950027897號函請原告依限提供
      88及91年度帳據憑證（含應收帳款、應收票據明細分類帳
      及償還銀行貸款之資金流程）備查，惟原告迄未提示相關
      帳據憑核。又原告90年度期末存貨計5,729,179 元並未依
      規定予以處分，或循報廢程序處理，僅聲稱已將該存貨以
      廢鐵處理，俟清算申報後於92年4 月24日始補開立發票。
      原告未依所得稅法規定辦理決算申報，未依公司法規定執
      行清算職務及程序，違反稅捐稽徵法第13條第1 項應清償
      稅捐之規定，所造具表冊難謂核實記載，實難審認原告已
      清算完結。
    3.依首揭司法院84年3 月22日秘臺廳民三字第04686 號函釋
      ，公司若未完成合法清算，縱經法院為准予清算完結之備
      查，仍不生清算完結之效果，其法人人格仍未消滅，是以
      欠稅仍不得註銷。原告未依前揭所得稅法第75條第1 項規
      定之時限辦理決算申報，又迄未提示88及91年度帳據憑證
      備查，另有關90年度期末存貨計5,729,179 元亦未依相關
      規定程序處理，俟清算申報後遲於92年4 月24日始補開立
      發票，顯有漏未列入清算財產依規定提供分配之情事，實
      難認定已合法清算完結。依前揭司法院函釋，其法人人格
      仍未消滅，欠稅仍不得註銷，原處分並無違誤，原告所訴
      係誤解法令。
    4.綜上所述，原處分及訴願決定並無違誤。
   理  由
一、本件原告經合法通知，未於言詞辯論期日到場，核無行政訴
    訟法第218 條準用民事訴訟法第386 條各款所列情形，爰併
    準用民事訴訟法第385 條第1 項前段規定，依被告之聲請，
    由其一造辯論而為判決。又本件原告起訴時，被告之代表人
    為凌忠嫄，嗣於訴訟中變為陳文宗，茲據新任代表人具狀聲
    明承受訴訟，經核無不合，應予准許。
二、原告主張：一般公司之清算如何進行，清算人之職務為何，
    公司法第79條至第97條；第322 條至第356 條均規定甚明，
    而對於清算事務之審理則明文授權由法院主管，清算既有公
    司法之規定可資遵循，清算是否合法自應以法院之審酌及判
    斷為依歸，如清算人不依公司法之有關規定處理，法院亦不
    可能為清算完結之核備，故公司既經法院清算完結之核備，
    自應有其合法性以及效力存在，不容任何人任意否定，否則
    公司清算將永無終止之日。本件原處分機關並非公司法授權
    之主管機關，其對於原告清算之事務，依法應無審究合法或
    是非之權限，更不得越權推翻臺灣板橋地方法院核准清算完
    結之合法性，原處分及訴願決定似與公司法規定相違背。公
    司經依法解散清算終結報請法院備查後，如認其清算程序於
    法不合，應由稽徵機關洽請法院依非訟事件法第23條第1 項
    規定撤銷對該公司清算完結准予備查之裁定，令其重為清算
    ，在重行清算完結前，其法人人格始未消滅。如未依前開說
    明洽請法院撤銷其清算完結准予備查之裁定，其清算程序既
    已終結，不能再對法人人格已告消滅之公司補徵稅款及罰鍰
    。為此，原告依據行政訴訟法第5 條第2 項規定提起本件課
    予義務訴訟，求為判決如聲明所示。
三、被告則以：原告經經濟部91年6 月7 日經授中字第09132224
    200 號函核准解散登記，未依規定於核准解散之日起45日內
    辦理決算申報，遲至91年11月5 日始同時辦理決清算申報。
    被告所屬三重稽徵所於查核原告清算申報時，以原告90年度
    資產負債表之預付款餘額為2,500,000 元、91年度為零；又
    查截至87年底應收票據餘額12,311,486元、應收帳款餘額11
    ,721,656元、銀行借款餘額24,850,000元，惟88年底各該科
    目餘額均為零。為瞭解其帳轉情形，乃於95年10月13日以北
    區國稅三重一字第0950027897號函請原告依限提供88及91年
    度帳據憑證（含應收帳款、應收票據明細分類帳及償還銀行
    貸款之資金流程）備查，惟原告迄未提示相關帳據憑核。又
    原告90年度期末存貨計5,729,179 元並未依規定予以處分，
    或循報廢程序處理，僅聲稱已將該存貨以廢鐵處理，俟清算
    申報後於92年4 月24日始補開立發票。原告未依所得稅法規
    定辦理決算申報，未依公司法規定執行清算職務及程序，違
    反稅捐稽徵法第13條第1 項應清償稅捐之規定，所造具表冊
    難謂核實記載，實難審認原告已清算完結。依首揭司法院84
    年3 月22日秘臺廳民三字第04686 號函釋，公司若未完成合
    法清算，縱經法院為准予清算完結之備查，仍不生清算完結
    之效果，其法人人格仍未消滅，是以欠稅仍不得註銷。原告
    未依前揭所得稅法第75條第1 項規定之時限辦理決算申報，
    又迄未提示88及91年度帳據憑證備查，另有關90年度期末存
    貨計5,729,179 元亦未依相關規定程序處理，俟清算申報後
    遲於92年4 月24日始補開立發票，顯有漏未列入清算財產依
    規定提供分配之情事，實難認定已合法清算完結。依前揭司
    法院函釋，其法人人格仍未消滅，欠稅仍不得註銷，原處分
    並無違誤，原告所訴係誤解法令等語，資為抗辯。
四、
（一）按稅捐稽徵法第13條規定：「法人、合夥或非法人團體解
      散清算時，清算人於分配賸餘財產前，應依法按稅捐受清
      償之順序，繳清稅捐。清算人違反前項規定者，應就未清
      繳之稅捐負繳納義務。」所得稅法第75條第1 項規定：「
      營利事業遇有解散、廢止、合併或轉讓情事時，應於截至
      解散、廢止、合併或轉讓之日止，辦理當期決算，於四十
      五日內，依規定格式，向該管稽徵機關申報其營利事業所
      得額及應納稅額，並於提出申報前自行繳納之。」及第2
      項規定：「營利事業在清算期間之清算所得，應於清算結
      束之日起三十日內，依規定格式書表向該管稽徵機關申報
      ，並於申報前依照當年度所適用之營利事業所得稅稅率自
      行計算繳納。…」上述當期決算申報時限，應自主管機關
      核准之日起算；至申報清算所得之時限，則應以實際辦理
      清算完結之日起算，倘清算人未於就任之日起6 個月內清
      算完結，亦未報經法院核准展期者，應以6 個月期間屆滿
      之日起算，亦經財政部本於其主管權責，以73年7 月5 日
      臺財稅字第55300 號函釋綦詳，核與法律規定之本旨無違
      ，稅捐稽徵機關辦理相關案件，自得援用。
（二）次按，「公司於清算完結，將表冊提請股東會承認後，依
      公司法第93條第1 項、第331 條第4 項之規定，尚須向法
      院聲報備查，惟向法院聲報，僅為備案之性質，法院所為
      準予備案之處分，並無實質上之確定力，是否發生清算完
      結之效果，應視是否完成『合法清算』而定，若尚未完成
      合法清算，縱經法院為準予清算完結之備查，仍不生清算
      完結之效果。」「法人人格之消滅，依民法、公司法等有
      關規定，均以完成合法清算為前提，如尚未完成合法清算
      ，縱經法院為準予清算完結之備查，仍不生清算完結之效
      果，法人人格即仍未消滅。」「我國公司清算採實質清算
      主義，必須實施清算依法完成，實質上將公司全部清算完
      竣，始生清算之效力，否則不能認為清算完結。依然在清
      算存續中，公司之人格仍屬存在。」分別為司法院秘書長
      84年3 月22日秘臺廳民三字第04686 號、84年6 月22日秘
      臺廳民三字第10876 號函釋及最高行政法院89年度判字第
      1094號判決可資參照。
（三）再按，「…公司如經依法清算完結後，經向法院聲報…法
      人人格已消滅，其未獲分配之欠稅得予註銷…」「…清算
      人已依公司法第八十九條規定聲請宣告破產，經法院調查
      認定該公司已無財產，破產財團不能構成，無從依破產程
      序清理其債務，而駁回其宣告破產之聲請，清算人踐行法
      定清算程序後，業經依法清算完結，並向法院辦理終結之
      登記，本部乃據以核釋其未獲分配之欠稅得予註銷…」則
      分別經財政部以79年10月27日臺財稅第000000000 號、80
      年2 月21日臺財稅第801241743 號函釋在案。因此，符合
      上開要件之公司，即可依據上開函令意旨，向稅捐稽徵機
      關申請註銷欠稅。
五、上開事實概要欄所述之事實，除後列之爭點事項外，其餘為
    兩造所不爭執，並有原處分書、欠稅總歸戶查詢情形表、臺
    灣板橋地方法院93年4 月7 日板院通民溫93年度司字第139
    號函、91年7 月10日板院通民溫司字第156 號函、被告所屬
    三重稽徵所95年10月13日北區國稅三重一字第0950027897號
    函、原告91年度清決算明細表、資產負債建檔及維護作業表
    、營所稅結決算未申報案件查詢及外更正作業表、85年度營
    利事業所得稅結算申報更正核定通知書、91年度營利事業所
    得稅結算及90年度未分配盈餘申報書資料聯、清算申報書、
    清算前資產負債表、清算後資產負債表、原告93年10月14日
    、93年7 月23日申請書、臺灣板橋地方法院91年度破字第32
    號民事裁定、經濟部91年6 月7 日經授中字第09132224200
    號函、申報書（按年度）查詢表等件分別附原處分卷、訴願
    卷及本院卷可稽，為可確認之事實。
六、歸納兩造之上述主張，本件爭執之重點厥為：原告是否已依
    法清算完結？經法院完成清算之備查是否即生清算完結效力
    ？可否據以申請註銷欠稅？茲分述如下：
（一）按「解散之公司除因合併、分割或破產而解散外，應行清
      算。」「解散之公司於清算範圍內視為尚未解散。」「前
      條解散之公司在清算時期，得為了結現務及便利清算之目
      的，暫時經營業務。」「法人至清算終結止，在清算之必
      要範圍內，視為存續。」公司法第24、25、26條及民法第
      40條第2 項分別定有明文。又公司法第334 條規定：「第
      八十三條至第八十六條、第八十七條第三項、第四項、第
      八十九條及第九十條之規定，於股份有限公司之清算準用
      之。」同法第84條第1 項規定：「清算人之職務如左：一
      、了結現務。二、收取債權，清償債務。三、分派盈餘或
      虧損。四、分派賸餘財產。」同法第331 條第1 項至第4
      項規定：「清算完結時，清算人應於十五日內，造具清算
      期內收支表、損益表、連同各項簿冊，送經監察人審查，
      並提請股東會承認。股東會得另選檢查人，檢查前項簿冊
      是否確當。簿冊經股東會承認後，視為公司已解除清算人
      之責任。但清算人有不法行為者，不在此限。第一項清算
      期內之收支表及損益表，應於股東會承認後十五日內，向
      法院聲報。」準此以觀，股份有限公司為法人組織，其人
      格之存續，自應於合法清算終結時始行消滅，而公司是否
      業經合法清算，則應依個案審查清算人是否已盡其上述法
      定職務以為判斷。至上述之向法院聲報清算完結，係清算
      人之義務，公司法並未規定法院負有實質審核之義務，且
      因屬商事非訟事件，由法院依非訟事件程序處理（參見94
      年2 月5 日修正前之非訟事件法第3 章第1 節商事非訟事
      件中之公司事件），是法院乃就形式上審查，屬備案性質
      ，所為准予備查之處分，並無實質上之確定力，故公司是
      否清算完結，法人人格是否消滅，應視已否完成「合法清
      算」而定，若尚未完成合法清算，縱經法院為准予清算完
      結之備查，仍不生清算完結之效果，而上開司法院秘書長
      84年3 月22日秘臺廳民三字第04686 號、84年6 月22日秘
      臺廳民三字第10876 號函釋既與上述說明無違，則行政機
      關辦理相關案件自得援用。換言之，稅捐稽徵機關得就公
      司清算是否合法完成清算，予以實質審認，故原告主張法
      院已為清算完結之備查，清算程序即已終結，法人人格當
      然消滅，即有誤解。
（二）本件原告滯欠營利事業所得稅及罰鍰合計4,023,846 元；
      原告雖於91年6 月7 日向經濟部申請解散登記，經該部以
      91年6 月7 日經授中字第09132224200 號函核准解散登記
      ，惟遲誤至91年11月5 日始向被告所屬三重稽徵所辦理決
      清算申報；另於同年6 月17日向臺灣板橋地方法院聲報清
      算人（即甲○○）就任，經該院以91年7 月10日板院通民
      溫司字第156 號函准予備查；及於93年3 月31日向臺灣板
      橋地方法院聲報清算完結，經該院以93年4 月7 日板院通
      民溫93年度司字第139 號函准予備查在案等情，為前開所
      確認之事實，已如前述。原告既於91年6 月7 日即經經濟
      部核准解散登記，惟未依規定於核准解散之日起45日內辦
      理決算申報，直至91年11月5 日始向被告所屬三重稽徵所
      同時辦理決算申報，自有違所得稅法第75條第1 項有關「
      營利事業遇有解散、廢止、合併或轉讓情事時，應於截至
      解散、廢止、合併或轉讓之日止，辦理當期決算，於四十
      五日內，依規定格式，向該管稽徵機關申報其營利事業所
      得額及應納稅額，並於提出申報前自行繳納之。」之規定
      甚明；又清算人將清算完結之相關表冊經股東會確認，於
      93年3 月31日向臺灣板橋地方法院聲報清算完結，經該院
      以93年4 月7 日板院通民溫93年度司字第139 號函准予備
      查，但原告卻提前於91年11月5 日申報清算所得，亦與所
      得稅法第75條第2 項有關「營利事業在清算期間之清算所
      得，應於清算結束之日起三十日內，依規定格式書表向該
      管稽徵機關申報，並於申報前依照當年度所適用之營利事
      業所得稅稅率自行計算繳納。」之規定不符，均難謂為合
      法之決算及清算。
（三）另被告所屬三重稽徵所於查核原告清算申報時，發現原告
      90年度資產負債表之預付款餘額為2,500,000 元、91年度
      為0 ，又截至87年底應收票據餘額12,311,486元、應收帳
      款餘額11,721,656元、銀行借款餘額24,850,000元，惟88
      年底各該科目餘額均為0 ，存有疑點，為能瞭解其帳轉情
      形，被告乃以95年10月13日北區國稅三重一字第09500278
      97號函，令原告應於文到10日內提供88及91年度帳據憑證
      （含應收帳款、應收票據明細分類帳及償還銀行貸款之資
      金流程）備查，惟原告均未提示相關帳據憑核；又原告90
      年度期末存貨計5,729,179 元，並未依公司法第84條第1
      項規定，予以處分或循報廢程序處理，僅聲稱已將該存貨
      以廢鐵處理，俟清算申報後始於92年4 月24日補開發票，
      顯有漏未列入清算財產依規定提供分配等情，分別有原告
      91年度清決算明細表、資產負債建檔及維護作業表、營所
      稅結決算未申報案件查詢及外更正作業表、85年度營利事
      業所得稅結算申報更正核定通知書、91年度營利事業所得
      稅結算及90年度未分配盈餘申報書資料聯、清算申報書、
      清算前資產負債表、清算後資產負債表等件附卷可參，自
      可信為真實。原告既未依所得稅法規定辦理決算申報，復
      未依公司法規定執行清算職務及程序，顯已違反稅捐稽徵
      法第13條第1 項應清償稅捐之規定，其所造具表冊自難謂
      係核實記載。從而，被告認定原告尚未完成合法清算，即
      非無據。
（四）至原告引用財政部67年1 月25日臺財稅第30525 號函釋，
      謂「公司經依法解散清算終結報請法院備查後，如認其清
      算程序於法不合，應由稽徵機關洽請法院依非訟事件法第
      23條第1 項規定撤銷對該公司清算完結准予備查之裁定，
      令其重為清算，在重行清算完結前，其法人人格始未消滅
      。如未依前開說明洽請法院撤銷其清算完結准予備查之裁
      定，其清算程序既已終結，不能再對法人人格已告消滅之
      公司補徵稅款及罰鍰。」云云。然查，上開解釋函令業經
      財政部以86年7 月11日臺財稅字第861070069 號函表示不
      再援引適用，故原告此部分主張即屬無據，附此敘明。
七、綜上所述，原告雖經法院為清算完結之備查，惟法院之備查
    僅具形式備案性質，不生實質之確認效力，是原告帳目經調
    查結果，既有上述清算不合法之情形，自難認已生清算完結
    之效果。從而，被告認原告不符首揭函釋規定，而以原處分
    否准其註銷欠稅之申請，其認事用法並無違誤，訴願決定遞
    予維持，亦無不合。原告訴請撤銷訴願決定及原處分，並請
    求命被告作成註銷其欠稅之處分，為無理由，應予駁回。
據上論結，本件原告之訴為無理由，爰依行政訴訟法第98條第1
項前段、第218條，民事訴訟法第385條第1項前段，判決如主文
。
中　　華　　民　　國　　96　　年　  12　　月　 18  　 日
                  第 一 庭 審 判 長 法  官　王立杰
                                    法  官　周玫芳
                                    法  官　劉錫賢
上為正本係照原本作成。
如不服本判決，應於送達後20日內向本院提出上訴狀並表明上訴
理由，如於本判決宣示後送達前提起上訴者，應於判決送達後20
日內補提上訴理由書(須按他造人數附繕本)。
中　　華　　民　　國　　96　　年　  12　　月　 18  　 日
                                    書記官  林佳蘋
